【裁判字號】    97,台非,198
【裁判日期】    970425
【裁判案由】    詐欺
【裁判全文】
最高法院刑事判決              九十七年度台非字第一九八號
上  訴  人  最高法院檢察署檢察總長
被      告  甲○○
            乙○○
上列上訴人因被告等詐欺案件，對於台灣台中地方法院中華民國
九十六年八月二十七日第一審確定宣示判決筆錄（九十六年度易
字第三九七九號，起訴案號：台灣台中地方法院檢察署九十六年
度偵字第一四二八０號），認為部分違法，提起非常上訴，本院
判決如下：
    主  文
原宣示判決筆錄關於諭知「扣案新台幣壹佰壹拾萬元沒收」部分
撤銷。
    理  由
非常上訴理由稱：「按判決不適用法則或適用不當者，為違背法
令，刑事訴訟法第三百七十八條定有明文。又刑法第三十八條第
一項第三款、第三項規定因犯罪所得之物，除有特別規定外，以
屬於犯人者為限，始得沒收；倘犯罪所得之物其所有權並不屬犯
人時，自不在得宣告沒收之列（最高法院民國八十五年度台非字
第三一三號判決參照）。查本件原判決事實欄既認定被告二人受
詐欺集團成員綽號『阿輝』之指揮，由乙○○擔任司機，搭載甲
○○提領現金之方式，擔任詐欺集團之『車手』，負責至金融機
構以臨櫃或以操作提款機方式，提領受詐騙民眾匯入人頭帳戶之
現金，再轉交予該詐欺集團。被告二人從自動櫃員機提領現金後
，甫在台中市○○路與梅川西路口違規停車，並在銀行附近徘徊
，為警發現可疑上前盤查，發現車內有自動櫃員機明細表十張及
上開提領之現金新台幣（下同）一百十萬元等物而查扣，是該現
金一百十萬元，係共同被告向被害人王順盛施詐後，由被告二人
至自動櫃員機提領所得，原屬被害人王順盛受詐騙之物，並非被
告所有，揆諸前揭判決意旨說明，該現金一百十萬元自不得宣告
沒收。乃原判決不察，竟率予將該現款諭知沒收，顯有適用法則
不當之違法。案經確定，爰依刑事訴訟法第四百四十一條、第四
百四十三條提起非常上訴，以資糾正。」等語。
本院查，按判決不適用法則或適用不當者，為違背法令，刑事訴
訟法第三百七十八條定有明文。又刑法第三十八條第一項第三款
、第三項規定因犯罪所得之物，除有特別規定外，以屬於犯人者
為限，始得沒收；倘第三人對於該物在法律上得主張權利者，自
不在得宣告沒收之列（本院二十一年上字第五八九號判例意旨可
供參照）。查本件原判決事實欄既認定被告甲○○、乙○○二人
受詐欺集團成員綽號「阿輝」之指揮，由乙○○擔任司機，搭載
甲○○提領現金之方式，擔任詐欺集團之「車手」，負責至金融
機構以臨櫃或以操作提款機方式，提領受詐騙民眾匯入人頭帳戶
之現金，再轉交予該詐欺集團。被告二人從自動櫃員機提領現金
後，甫在台中市○○路與梅川西路口違規停車，並在銀行附近徘
徊，為警發現可疑上前盤查，發現車內有自動櫃員機明細表十張
及上開提領之現金一百十萬元等物而查扣，是該現金一百十萬元
，係共同被告向被害人王順盛施詐後，由被告二人至自動櫃員機
提領所得，原屬被害人王順盛受詐騙之物，並非被告等所有，揆
諸前揭判決意旨說明，該現金一百十萬元自不得宣告沒收。乃原
判決不察，竟誤將該一百十萬元諭知沒收，即有適用法則不當之
違法。案經確定，非常上訴意旨執以指摘，洵有理由，應由本院
將原判決關於諭知「扣案新台幣壹佰壹拾萬元沒收」部分撤銷，
以資糾正。又本件既將違法諭知沒收部分撤銷，已具有改判之性
質，即不發生另行判決之問題，併此敘明。
據上論結，應依刑事訴訟法第四百四十七條第一項第一款，判決
如主文。
中    華    民    國  九十七  年    四    月  二十五  日
                      最高法院刑事第七庭
                          審判長法官  洪  清  江
                                法官  石  木  欽
                                法官  韓  金  秀
                                法官  陳  晴  教
                                法官  李  錦  樑
      本件正本證明與原本無異
                                      書  記  官
中    華    民    國  九十七  年    五    月   十二   日
                                                 H


司法院資訊處製作；財團法人民間司法改革基金會備份。
